【裁判字號】    95,建,65
【裁判日期】    950609
【裁判案由】    償還修補費用
【裁判全文】
臺灣臺北地方法院民事判決                95年度建字第65號
原      告  長鴻營造股份有限公司
法定代理人  甲○○
訴訟代理人  丁○○
被      告  佰歲實業股份有限公司
法定代理人  乙○○
訴訟代理人  丙○○
上列當事人間償還修補費用事件，本院於民國95年5月26日言詞
辯論終結，判決如下：
    主  文
被告應給付原告新台幣伍拾壹萬貳仟伍佰零伍元，及自民國九十
五年三月九日起至清償日止，按年息百分之五計算之利息。
原告其餘之訴駁回。
訴訟費用由被告負擔五分之三，餘由原告負擔。
本判決原告勝訴部分，於原告以新台幣拾柒萬壹仟元為被告供擔
保後，得假執行，但被告如以新台幣伍拾壹萬貳仟伍佰零伍元為
原告預供擔保，得免為假執行。
原告其餘假執行之聲請駁回。
    事實及理由
一、程序方面：
（一）按當事人得以合意定第一審管轄法院。但以關於由一定法
      律關係而生之訴訟為限，民事訴訟法第24條第1項定有明
      文。本件兩造約定由本院為第一審管轄法院，有工程合約
      第20條可按，本院自有管轄權。
（二）被告經合法通知，未於最後一次言詞辯論期日到場，核無
      民事訴訟法第386條所列各款情形，應依原告之聲請，由
      其一造辯論而為判決。
二、原告起訴主張：被告向其承攬「新桃電廠先期工程」之「佰
    歲磚工程」，並於民國89年2月24日與原告訂立承攬契約（
    下稱系爭工程契約），嗣於同年6月間完工，惟於94年7月間
    因海棠颱風來襲造成上揭圍牆倒塌，經原告調查，倒塌原因
    係因被告未按圖施工所致，除有業主即新桃電力股份有限公
    司（下稱新桃公司）來文指稱：該圍牆僅植鋼筋並未依工程
    施工規範灌漿外，亦有原告現場勘查之照片可按。依系爭工
    程合約第7條之約定，被告負有依施工圖及施工說明書施工
    之義務，被告竟未依工程施工規範於圍牆柱內灌漿，且故意
    隱瞞該圍牆未灌漿之事實，致於94年7月間海棠颱風來襲時
    圍牆因強度不足而坍塌，爰依民法493條第1項之規定，於94
    年7月28日、94年8月4日分別以台北長安郵局存證信函第230
    8號、第02393號催告被告應負無償修復之責，然被告於超過
    修復期限仍未修復，為安全考量，原告乃另行僱工修復完成
    ，並依民法第493條第2項之規定，於同年8月19日以台北長
    安郵局存證信函第2649號請求被告償還修補之必要費用共新
    台幣（下同）811,335元，惟迄今仍未清償等語。並聲明：
    （一）被告應給付原告811,335元及自起訴狀送達之翌日起
    至清償日止，按年息5%計算之利息。（二）願供擔保請准宣
    告假執行。
三、被告辯以：其於承攬施作系爭工程時，原告有至現場監工，
    不可能有原告所稱應施作而未施作之情形，又系爭工程合約
    訂於89年2月24日，依合約第16條之約定，保固期間為5年，
    驗收後開立發票之日期為89年4月30日，上開事故係發生於
    保固期間之後，因不可抗力事由之颱風來襲所致，與被告施
    作無關，系爭工程合約或實際施作總價僅為488,100元，而
    原告主張之修繕費用竟高達811,335元，顯不合理等語。並
    聲明：原告之訴及其假執行之聲請均駁回，如受不利之判決
    ，願供擔保請准宣告免為假執行。
四、經查：兩造於89年2月24日訂立系爭工程契約，嗣被告於同
    年6 月間完工，惟於94年7月間因海棠颱風來襲造成上揭圍
    牆倒塌，原告先後於94年7月28日、94年8月4日分別以台北
    長安郵局存證信函第230 8號、第02393號催告被告負修復之
    責，逾期被告仍未修復，原告乃另行僱工修復完成等情，有
    原告提出之系爭工程合約、照片及存證信函等件為證，且為
    兩造所不爭執，堪信此部分之事實為真正。
五、本件爭點：
（一）被告就系爭工程（已逾保固期間），是否仍需負瑕疵擔保
      之責？
（二）如被告仍需瑕疵擔保之責，則原告依民法第493條第2項請
      求被告償還之修補費用，究以若干，始為合理？
    爰分別述之如下：
（一）被告就系爭工程（已逾保固期間），是否仍需負瑕疵擔保
      之責？
  １、按有關承攬人瑕疵擔保責任之規定，得以特約免除或減輕
      之，此種特約除違反強行規定外，雖應認該特約有效，但
      承攬人明知工作有瑕疵，而故意不告知者，準用民法第36
      6條規定（即以特約免除或限制出賣人關於權利或物之瑕
      疵擔保義務者，如出賣人故意不告知其瑕疵，其特約為無
      效。），應認其特約為無效。
  ２、經查：
 （1）系爭工程契約第16條約定：「本工程乙方（即被告）施作
      部分自全部竣工經甲方（即原告）正式驗收合格之日起，
      由乙方負責保固伍年……」，有系爭工程合約可按。而系
      爭工程自驗收，迄94年7月間海棠颱風來襲圍牆因強度不
      足坍塌，已逾系爭工程契約5年之保固期間，亦為兩造所
      不爭執（本院卷95年4月3日之言詞辯論筆錄）。
 （2）有關系爭工程之瑕疵，依業主即新桃公司94年8月4日函文
      載有：該圍牆之牆柱僅植鋼筋，並未依工程施工規範灌漿
      等語，有該函文在卷可憑，另依原告所提被告不爭執係其
      施工之照片所示，上述圍牆之牆柱呈現空心狀態，並未灌
      漿亦有照片可按，核與系爭工程契約書「圍牆立面圖」所
      示不符，被告顯有未依系爭工程合約第7條之約定，於該
      牆柱內灌漿之情事。又被告應於上開牆柱內灌漿之事，係
      系爭契約明文約定之事，被告竟未依上開約定施作，應認
      被告顯有故意隱瞞該圍牆未灌漿之事，則依上開一之說明
      ，被告就系爭工程之瑕疵雖已逾保固期間，惟仍需負瑕疵
      擔保之責。
（二）如被告仍需瑕疵擔保之責，則原告依民法第493條第2項請
      求被告償還之修補費用，究以若干，始為合理？
  １、按「工作有瑕疵者，定作人得定相當期限，請求承攬人修
      補之。承攬人不於前項期限內修補者，定作人得自行修補
      ，並得向承攬人請求償還修補必要之費用。」民法第493
      條第1、2項分別定有明文。
  ２、經查：上開圍牆因強度不足坍塌後，原告先後於94年7月
      28日、94年8月4日分別以台北長安郵局存證信函第2308
      號、第02393號催告被告應負無償修復之責，然被告於超
      過修復期限仍未修補，原告乃另行僱工修補完成等情，有
      原告提出之存證信函及報價單可憑，被告依民法第493條
      第1項規定，固得請求被告償還修補費用，惟依原告提出
      之報價單（含稅）所載，原告支出之費用計有811,335元
      ，與系爭工程原契約總價（含稅）512,505元（有統一發
      票可憑）相較，可知，上開修補費用顯高於原系爭工程之
      總價，參諸該報價單所示之工程，僅係就系爭工程契約圍
      牆坍塌後所為之修繕工程，當不逾系爭工程之總價始為合
      理，故應認原告請求被告償還修補費用，應以於512,505
      元（含稅）範圍內為必要，逾此部分之請求，則無必要，
      應予駁回。
六、綜上所述，原告本於民法第493條第1、2項之規定，請求被
    告給付原告512,505元及自起訴狀送達之翌日起（即95年3月
    9 日起）至清償日止，按年息5%計算之利息部分，為有理由
    ，應予准許，逾此部分之請求，則無理由，應予駁回。
七、本件事證已臻明確，兩造其餘攻擊防禦方法，於本判決結果
    不生影響，爰不一一論述，併此敘明。
八、兩造陳明願供擔保，聲請宣告假執行或免為假執行，經核原
    告勝訴部分，合於法律規定，爰分別酌定相當之擔保金額宣
    告之；原告其餘假執行之聲請，因訴之駁回而失所依據，不
    予准許。
九、據上論結，本件原告之訴，為一部有理由，一部無理由，並
    依民事訴訟法第385條第1項前段、第79條、第390條第2項、
    第392條第2項，判決如主文。
中    華    民    國    95    年    6    月      9    日
                  民事第四庭    法  官  陳邦豪
以上正本係照原本作成。
如對本判決上訴，須於判決送達後二十日之不變期間內，向本院
提出上訴狀。
中    華    民    國    95    年    6    月      9    日
                                書記官  薛德芬


司法院資訊處製作；財團法人民間司法改革基金會備份。
